【裁判字號】    97,易,585
【裁判日期】    970523
【裁判案由】    傷害
【裁判全文】
臺灣板橋地方法院刑事判決               97年度易字第585號
公  訴  人  臺灣板橋地方法院檢察署檢察官
被      告  乙○○
上列被告因傷害案件，經檢察官提起公訴（96年度偵字第20338
號），本院判決如下：
    主  文
乙○○無罪。
    理  由
一、公訴意旨略以：被告乙○○於民國96年7 月20日16時50分許
    ，在其兄柯周南位於臺北縣三重市○○○街29號住處前，因
    柯周南之鄰居甲○○與柯周南互相辱罵，乙○○因此拉扯並
    毆打甲○○，致甲○○受有頭皮血腫、左手臂二處瘀青之傷
    害。因認被告係犯刑法第277條第1項之傷害罪嫌。
二、按犯罪事實應以證據認定之，無證據不得認定犯罪事實；不
    能證明被告犯罪事實者應諭知無罪之判決，刑事訴訟法第15
    4 條第2 項、第301 條第1 項分別定有明文。次按最高法院
    61年度台上字第3099號判例見解所認，以被害人之陳述為認
    定犯罪之依據時，必其陳述並無瑕疵，且就其他方面調查，
    又與事實相符，始能認為有證據能力。又所謂無瑕疵，係指
    被害人所為不利被告之陳述，與社會上一般生活經驗或卷存
    其他客觀事實並無矛盾而言。至所謂就其他方面調查認與事
    實相符，非僅以所援用之旁證足以證明被害結果為已足，尤
    須綜合一切積極佐證，除認定被告確為加害人之可能外，在
    推理上無從另為其他合理原因之假設。有不合於此，即不能
    以被害人之陳述作為論斷之證據。
三、公訴意旨認被告涉有上述傷害罪嫌，無非係以告訴人甲○○
    之指述、證人葉碧雲、林俊宏之證言及驗傷診斷書為其論據
    。訊據被告乙○○於偵查及本院審理中均堅詞否認有何傷害
    犯行，辯稱：案發當日其兄柯周南與告訴人甲○○發生口角
    ，其遂與告訴人甲○○相互拉扯，但並未毆打告訴人甲○○
    ，亦不知告訴人所受傷害從何而來等語。經查：
  (一)告訴人甲○○於本院準備程序中指稱：「案發當時，我與朋
    友在泡茶，被告從後方拿椅子攻擊我後腦勺，我伸出左手抵
    擋，椅子打到腋下」等語（見本院97年3 月26日準備程序筆
    錄），並提出臺北縣立醫院於96年7 月21出具之診斷證明書
    為據。惟告訴人甲○○於警詢中指稱：「我一個人在住家喝
    茶，不知為何有一位腳不方便的鄰居叫另一名男子打我，該
    男子拿塑膠椅子打我的頭及左手臂…是我與妻子一起報案，
    也是我們夫妻一起到醫院就醫」等語（見偵卷第5 頁）；於
    偵查中則指稱：「被告拿椅子打我的頭後面及左手臂」等語
    （見偵查卷第56頁）。依上述診斷證明書所載，告訴人甲○
    ○固受有：「頭皮血腫、左手臂皮下瘀青（2 ｘ2 公分）、
    左上臂皮下瘀青（4 ｘ3 公分）」等傷害（見偵查卷第20頁
    ），然告訴人甲○○先稱被告持塑膠椅子毆打其頭、手部，
    又稱係伸手阻擋始打到左手臂，先後所述受傷情節已有所不
    符。雖證人即告訴人甲○○之妻葉碧雲於偵查中具結證稱：
    「我在掃地，看到柯周南在罵我先生（即甲○○），後來被
    告就問說我先生是哪一個，柯周南指給被告看，被告就到對
    面拿椅子打我先生，我就立刻去報警，所以沒有看到被告打
    的位置」等語（見偵查卷第57頁）。由證人葉碧雲所述，其
    既未目睹被告持椅子毆打告訴人甲○○之部位，自無由依證
    人葉碧雲所述佐證告訴人甲○○指述被告毆打其後腦勺乙節
    為真。
  (二)再者，證人即警員林俊宏於偵查中亦具結證稱：「我到現場
    處理時，告訴人說他有被打，我目視沒有注意，如果有傷口
    的話，就會拍照附卷，我到場處理當天告訴人甲○○並未提
    告，當天有很多人在場，里長說要幫他們處理。被告表示先
    前與告訴人就有糾紛，被告身上衣服有破損，但沒有外傷，
    告訴人是隔天才提告。告訴人說他的衣服有破損，所以我有
    拍照，至於有無受傷，我不清楚，應該是有但不明顯，所以
    並沒有拍照」等語（見偵查卷第57頁）。倘告訴人甲○○於
    案發當時受有傷害，自當立即告知警員傷口所在位置並拍照
    存證，然依警卷所附照片，告訴人甲○○之上衣領口及左腋
    下處確有破損（見偵查卷第21頁），然並未見有何外傷，足
    見被告至多僅與告訴人甲○○發生拉扯，自不能以此推論被
    告基於傷害之犯意而對甲○○施加傷害。
  (三)綜上所述，本件除告訴人甲○○所為指述外，並無其他證據
    足以佐證告訴人之指述為真，亦查無其他積極證據證明被告
    有何傷害犯行。揆諸前開說明，既然不能證明被告犯罪，自
    應為被告無罪之諭知。
據上論斷，應依刑事訴訟法第301 條，判決如主文。
本案經檢察官馬凱蕙到庭執行職務。
中    華    民    國    97    年    5     月    23    日
                  刑事第十四庭  法  官  汪怡君
上列正本證明與原本無異。
如不服本判決，應於送達後十日內敘明上訴理由，向本院提出上
訴狀。
                                書記官  李郁禎
中    華    民    國    97    年    5     月    30    日


司法院資訊處製作；財團法人民間司法改革基金會備份。
